臺灣臺北地方法院刑事判決
111年度審易字第1377號
公  訴  人  臺灣臺北地方檢察署檢察官
被      告  李國光



上列被告因侵占遺失物案件，經檢察官提起公訴（111年度偵字
第17160號），本院判決如下：
    主  文
李國光犯侵占離本人所持有之物罪，處罰金新臺幣壹萬參仟元，
如易服勞役，以新臺幣壹仟元折算壹日。
    事  實
一、李國光於民國111年2月27日中午12時13分許，搭乘臺北客運
    264路公車，該公車行經臺北市○○區○○○路0段000號中國時報
    站時，在該車上拾獲楊木昌遺落之手機1支（顏色：金色，
    價值約新臺幣2萬7,000元，下稱本案手機），竟意圖為自己
    不法之所有，將本案手機侵占入己。嗣經楊木昌發覺本案手
    機遺落於公車內，報警處理，經警循線調閱公車內監視器影
    像及刷卡紀錄，始悉上情。
二、案經楊木昌訴由臺北市政府警察局萬華分局報請臺灣臺北地
    方檢察署檢察官偵查後起訴。
    理  由
壹、程序部分：
    本案據以認定事實之供述證據，公訴人及被告李國光於本院
    言詞辯論終結前均未爭執其證據能力，經審酌該等證據之取
    得並無違法，且與本案待證事實具有關聯性，依刑事訴訟法
    第159條之5之規定，自有證據能力；至所引非供述證據部分
    ，與本案事實具自然關聯性，且非公務員違背法定程序所取
    得，依同法第158條之4規定反面解釋，亦具證據能力。
貳、實體部分：
一、認定事實所憑之證據及理由： 
　　訊據被告固坦承有於前揭時、地拾獲本案手機，惟矢口否認
    有何侵占離本人所持有之物犯行，並辯稱：我撿到後每天都
    忙著要上班，所以過1個月左右才拿去派出所，我沒有侵占
    離本人所持有之物的犯意云云。經查：
　㈠被告有於前揭時、地拾獲本案手機，經過約1或3個月後，始
    將之攜至派出所等情，業據其於偵查及本院審理時坦認無誤
    （見偵字卷第61頁，審易字卷第34頁），核與證人即告訴人
    楊木昌於警詢之指證情節相符（見偵字卷第17至20頁），且
    有公車班次明細表、被告使用之悠遊卡資料暨交易明細及拾
    獲當時監視器錄影畫面截圖可佐（見偵字卷第23、25、29、
    31、33至39頁），堪以認定。
　㈡而常人於拾獲財物時，如無意據為己有，縱無法聯繫失主以
    交還，當會送警招領以利物歸原主，被告既於偵查中自承：
    我撿到本案手機的當下知道手機不是我的，我看到對方手機
    掉到地上，對方就下車等語（見偵字卷第62頁），則被告拾
    獲本案手機後明知為有主物，仍攜回住處，復未報警處理，
    將本案手機置於自己之支配管領力範圍內，自屬本於侵占離
    本人所持有之物之犯意而將之據為己有無誤。
  ㈢被告固以前詞置辯，惟查，姑且不論被告是在111年2月27日
    就拾獲本案手機，而非同年5、6月份才拾獲，依被告所提11
    1年5、6月值勤班表可知，被告該兩個月份僅各需上26、24
    天的早班保全（見審易字卷第39、41頁），如有返還本案手
    機之意，再如何忙碌，斷不可能從拾獲本案手機後，每日從
    早到晚24小時均無暇撥出短短數十分鐘時間，將本案手機逕
    行就近交付警察機關，詎被告捨此不為，竟將本案手機攜回
    住處放置長達1至數個月以上，益徵被告具備主觀犯意甚明
    ，前揭所辯，顯屬卸責之詞，無足採信。
  ㈣綜上所述，本案事證明確，被告犯行堪以認定，應予依法論
    科。
二、論罪科刑：
  ㈠法律適用：
    本案據告訴人於警詢之指述內容可知，其知悉本案手機遺落
    於上開公車內等語（見偵字卷第17至18頁），足認本案財物
    屬一時脫離本人持有之遺忘物而非遺失物。是核被告所為，
    係犯刑法第337條之侵占離本人持有物罪。起訴書認被告所
    犯係侵占遺失物罪嫌，容有誤會，惟因適用之法條相同，自
    無須變更起訴法條。　　　　
　㈡量刑審酌：
    爰以行為人之責任為基礎，審酌被告恣意侵占告訴人遺落之
    本案手機，實有不該，兼衡其犯後僅坦承客觀事實之態度、
    本案手機業經派出所保管等情，兼衡被告於審理時自述高中
    畢業之智識程度、已婚、有成年子女、原為保全，現停職中
    、須照顧配偶等生活狀況，暨其犯罪動機、目的、手段及本
    案財物價值非低（告訴人警詢時陳稱之價值如事實欄所載）
    等一切情狀，量處如主文所示之刑，並諭知易服勞役之折算
    標準，以資懲儆。
三、不予沒收之說明：
    被告侵占之本案手機為其犯罪所得，然被告已交付派出所保
    管，業如前述，依刑法第38條之1第5項，無庸宣告沒收或追
    徵，附此敘明。 
據上論斷，應依刑事訴訟法第299條第1項前段（依法院辦理刑事
訴訟案件應行注意事項第159點，判決書據上論結部分，得僅引
用應適用之程序法條），判決如主文。
本案經檢察官林鋐鎰提起公訴，檢察官羅嘉薇到庭執行職務。　
中　　華　　民　　國　　111 　年　　9 　　月　　28　　日
　　　　　　　　　刑事第二十庭  法　官　賴鵬年
上正本證明與原本無異。 
如不服本判決應於收受送達後20日內向本院提出上訴書狀，並應
敘述具體理由；其未敘述上訴理由者，應於上訴期間屆滿後20日
內向本院補提理由書（均須按他造當事人之人數附繕本）「切勿
逕送上級法院」。告訴人或被害人如對於本判決不服者，應具備
理由請求檢察官上訴，其上訴期間之計算係以檢察官收受判決正
本之日期為準。 因疫情而遲誤不變期間，得向法院聲請回復原
狀。
                                書記官  林意禎
中　　華　　民　　國　　111 　年　　9 　　月　　28　　日

附錄本案論罪科刑法條：
中華民國刑法第337條
意圖為自己或第三人不法之所有，而侵占遺失物、漂流物或其他
離本人所持有之物者，處1萬5千元以下罰金。